臺灣宜蘭地方法院刑事判決
110年度訴字第50號
公  訴  人  臺灣宜蘭地方檢察署檢察官
被      告  宋浩宇



上列被告因詐欺等案件，經檢察官提起公訴（109年度偵緝字第2
62、263號、109年度調偵字第337號），本院判決如下：
    主  文
宋浩宇共同犯詐欺取財罪，處有期徒刑伍月，如易科罰金，以新
臺幣壹仟元折算壹日；未扣案犯罪所得新臺幣肆萬壹仟玖佰捌拾
伍元沒收，於全部或一部不能沒收或不宜執行沒收時，追徵其價
額。又共同犯詐欺取財罪，處有期徒刑參月，如易科罰金，以新
臺幣壹仟元折算壹日；未扣案之犯罪所得新臺幣壹萬陸仟捌佰元
沒收，於全部或一部不能沒收或不宜執行沒收時，追徵其價額。
應執行有期徒刑柒月，如易科罰金，以新臺幣壹仟元折算壹日。
    事  實
宋浩宇於民國108年9至10月間，與真實姓名年籍不詳、通訊軟
  體LINE暱稱「小紫」之成年人，共同意圖為自己不法之所有，
  基於詐欺取財之犯意聯絡，先由宋浩宇將其所申辦中華郵政股
  份有限公司、帳號00000000000000號之帳戶資料提供予「小紫
  」，供作詐欺民眾之匯款帳戶使用，而與「小紫」共同為下列
  之行為：㈠於109年12月間，由「小紫」以通訊軟體LINE 暱稱
  「吳政展」，向林維俊佯稱可代為操盤博弈網站，致林維俊陷
  於錯誤，依指示於108年12月23日20時32分、同年月30日22時0
  1分、109年1月4日21時57分許，分別匯款新臺幣3,985元、1萬
  元、2萬8,000元至宋浩宇上開郵局帳戶，再由宋浩宇於匯入款
  項當日或翌日，在宜蘭縣羅東鎮某處，接續將前揭林維俊匯入
  之款項提領一空。㈡於109年1月28日，由「小紫」以通訊軟體L
  INE暱稱「小天使」，向吳冠霖佯稱可代為投資獲利，致吳冠
  霖陷於錯誤，而於同日18時50分許，依之指示匯款1萬6,800元
  至宋浩宇上開郵局帳戶，再由宋浩宇於當日晚間7時16分許，
  在宜蘭縣○○鎮○○街00巷00號住處後方之統一便利商店，接續將
  前揭吳冠霖匯入之款項提領一空。嗣林維俊、吳冠霖察覺有異
  並報警處理，始經警循線查悉上情。
案經林維俊、吳冠霖訴由宜蘭縣政府警察局羅東分局報告臺灣
  宜蘭地方檢察署檢察官偵查起訴。
    理  由
證據能力：按被告以外之人於審判外之陳述，雖不符刑事訴訟
  法第159條之1 至第159 條之4 之規定，而經當事人於審判程
  序同意作為證據，法院審酌該言詞陳述或書面陳述作成時之情
  況，認為適當者，亦得為證據，刑事訴訟法第159 條之5 第1
  項定有明定。本判決下列所引用被告以外之人於審判外之陳述
  ，經檢察官、被告宋浩宇均表示對於證據能力無意見（本院訴
  字卷第53、147頁），復經本院審酌前開陳述作成時之情況，
  並無違法不當情事，應認具證據能力。又本案認定事實之其餘
  非供述證據，並無證據證明係公務員違背法定程序所取得，依
  同法第158條之4反面解釋，亦均有證據能力，核先敘明。
認定事實所憑之證據及理由：訊據被告固坦承有將其所申辦中
  華郵政股份有限公司、帳號00000000000000號之帳戶資料提供
  予真實姓名年籍不詳、通訊軟體LINE暱稱「小紫」之人，並自
  其前開帳戶提領告訴人林維俊、吳冠霖遭詐欺而匯入之前開款
  項，惟矢口否認涉有何詐欺犯行，辯稱：伊是在網路臉書做轉
  發貼文的工作，轉發文章一天幾千元，一篇文章是3至5元，伊
  提供帳戶給對方做為匯入伊轉發貼文薪水之用，伊確實有提領
  本件告訴人2人遭詐欺而匯入伊帳戶內之款項，但該款項係伊
  轉發貼文之薪水，伊無參與詐欺云云（訴字卷第52頁、144至1
  46頁、167頁）。經查：
  ㈠前開中華郵政股份有限公司帳戶係被告所申辦使用，並將帳
    戶資料提供予「小紫」用以匯款乙情，業據被告所自承，並
    有前開帳戶之開戶資料（警羅偵字第1090002823號卷【下稱
    警一卷】第15之1頁）附卷可稽；而告訴人林維俊、吳冠霖
    前揭遭詐騙而將款項匯入告訴人所申辦之前開帳戶等事實，
    亦據告訴人林維俊、吳冠霖於警詢時指訴綦詳（警羅偵第00
    00000000號卷【下稱警二卷】第19至21頁、警一卷第6至9頁
    ），並有被告前開郵局帳戶之歷史交易清單1件（警一卷第1
    4至15頁、警二卷第36至40頁）、告訴人林維俊所提出之匯
    款明細5紙、LINE通訊軟體對話內容擷圖翻拍相片1紙（警二
    卷第41至46頁）、告訴人吳冠霖提出之匯款明細2紙、LINE
    通訊軟體對話內容擷圖翻拍相片14紙（警一卷第10頁、第16
    至19頁）存卷可參，均首堪認定。
  ㈡被告雖以前揭情詞置辯，惟被告①於109年4月5日警詢時先供
    稱：匯至伊帳戶內之款項，係伊之前在網路投資平台操作錯
    誤，平台內之老師要求伊再拿10萬元出來重新操作，但伊沒
    有錢，老師就要伊提供帳戶，匯入一筆錢借伊，伊將之提領
    出來後，再投進投資平台云云（警一卷第3至4頁），②於109
    年4月27日警詢時又改稱：伊自108年11月開始在網路上幫人
    發文章，伊當時將伊郵局帳戶提供給LINE暱稱「小紫」之人
    ，作為伊工作薪資之帳戶，對方陸續將薪水發給伊，時間不
    一定，對方要給伊錢時會用LINE叫伊去領錢，伊都馬上去領
    錢，大概到1月份時伊發文都沒有再給伊錢，伊就沒有再幫
    忙發文章了云云（警二卷第3頁），③於109年9月1日偵查時
    再稱：108年12月匯入之3,985元、1萬元係網路上借款，109
    年1月4日匯入之2萬8,000元是投資的錢…伊有找網路借錢，
    發文也有做，發文才賺幾千元…3,985元跟1萬元是發文章賺
    的錢、2萬8,000元是分析團隊的投資，109年1月28日匯入之
    1萬6,800元也是分析團隊的錢，伊花1,000元加入分析團隊
    會員，要自己付費參加課程，伊向朋友借4萬元參加課程，
    後來伊在裏面投資的錢突然不見，伊跟分析團隊稱要報警，
    對方叫伊提供帳戶，匯給伊1萬6,800元，伊領出去還給伊朋
    友云云（109年度偵緝字第262號卷【下稱偵緝262卷】第8至
    9頁），④又於109年12月9日偵查時再改稱：前揭匯入之款項
    （即3,985元、1萬元、2萬8,000元、1萬6,800元）均係伊在
    網路發文章領的錢，(再改稱)1萬6,800元是投資團隊的錢，
    伊先投資3萬元，後來對方稱伊操作失誤，要伊再補足3萬元
    ，伊補入發文所得1萬多元，對方稱要借伊不足的湊3萬元，
    所以匯入1萬6,800元至伊帳戶云云（偵緝262卷第26頁至26
    頁背面），迄本院審理時，始一致供稱：匯入伊帳戶內之款
    項係伊網路上轉發文章之薪水云云，核被告就提供帳戶及帳
    戶內款項匯入之原因前後供述不一，且投資團隊究係要求被
    告拿出10萬元投資？或係補足3萬元投資？抑或係因被告稱
    要報警始匯還1萬6,800元？又轉發貼文之收入究係上萬？或
    僅有幾千元？被告歷次供述均有重大歧異，核被告所辯，實
    有可議。
 ㈢且被告前揭於警、偵時所辯，不論係網路借款、分析團隊投資
   或網路發文之工作，均無任何證據證明足以佐證（被告辯稱
   相關收據都丟了，LINE對話紀錄也沒有留存），然一般不論
   投資、借款或工作，當會留存憑據或工作證明，以便日後結
   算投資金額、返還借款或領取薪資之用，被告就此均完全無
   法提出任何憑證，已與常情有違；且就投資之方式、金額、
   細節，被告無法為一致之說明，就所借款項金額及還款方式
   ，亦未見其提出，迄本院審理時，被告再更異前詞，一致堅
   稱匯入帳戶內之款項為發文之薪資，然就發文之薪資或稱上
   萬元、或稱幾千元，又稱約2個星期結算1次薪水，均核與本
   案告訴人匯入款項之日期、頻率、金額 (108年12月23日、同
   年月30日之7日內即匯款2次共1萬3,985元、隔短短之4日即10
   9年1月4日再匯入2萬8,000元，再隔逾3星期後始匯入1萬6,80
   0元)均不相符，被告供稱匯入其帳戶內之款項為其轉發貼文
   之薪水云云，亦難採信。
 ㈣至告訴人林維俊、吳冠霖匯入被告帳戶內之款項，均係由被告
   提領供己花用乙情，則經被告始終供述一致（訴字卷第52、1
   45、173頁），而前開款項確係告訴人2人遭詐欺始匯入乙情
   ，亦業經認定如前述，則被告顯有與取得其帳戶供作詐欺民
   眾匯款使用之人（即「小紫」）有詐欺之犯意聯絡，否則何
   以「小紫」費心詐欺得來之款項，將平白無故由被告取得之
   理？再被告與「小紫」就本案詐欺犯行亦確有行為之分擔（
   即被告提供帳戶，「小紫」透過LINE與告訴人2人聯繫行騙，
   告訴人2人將款項匯入被告之帳戶，再由被告提領），自堪認
   被告有與「小紫」共為本件詐欺犯行無訛，被告辯稱不知匯
   入伊帳戶內之款項係詐欺而來，而無參與詐欺犯行云云，顯
   係卸責之詞，不足為採。
㈤綜上，本件事證明確，被告犯行堪以認定，應依法論科。
論罪科刑：
㈠核被告就事實欄㈠㈡所為，均係犯刑法第339 條第1 項之詐欺取
  財罪。公訴意旨雖認被告所為，均係犯刑法第339條之4第1項
  第 2 款之三人以上共同犯詐欺取財罪嫌，然被告僅有與「小
  紫」1人聯繫，並依「小紫」之指示提供帳戶及領款乙情，業
  據被告供述在卷（訴字卷第167、172頁），另依卷內證據，除
  被告及被告所供稱之「小紫」外，並無證據可認尚有第3人參
  與本件詐欺犯行（被告辯稱投資團隊既不為本判決採納已如前
  認定，則起訴書所稱之「諮詢師」自難認確有其人），即難認
  本件詐欺係由三人以上共同犯之，基於罪疑惟輕原則，本案尚
  不足以認定被告構成三人以上共同詐欺取財罪，公訴意旨容有
  未當，然社會基本事實同一，且本院業於審理時告知刑法第33
  9條第1項詐欺取財罪之罪名（訴字卷第175頁），並使被告為
  答辯，對被告之防禦權不生不利影響，爰依刑事訴訟法第300 
  條規定變更起訴法條。
㈡被告與「小紫」間，就本件2次詐欺犯行，均有犯意聯絡及行為
  分擔，應依刑法第28條規定論以共同正犯。
㈢又詐欺取財罪既係為保護個人之財產法益而設，則關於行為人
  詐欺犯罪之罪數計算，除非存在時間或空間上之全部或局部之
  重疊關係，否則原則上自應依遭受詐騙之被害人人數定之。是
  被告所犯如事實欄㈠㈡所示犯行，分別係對告訴人林維俊、吳
  冠霖施行詐術而騙得款項，其所侵害之財產法益均具差異性，
  犯罪行為亦各自獨立，足認其犯意各別，行為互殊，應予分論
  併罰。
㈣爰審酌被告不循正當途徑賺取財物，為貪圖一己之利而與他人
  共犯詐欺，造成告訴人林維俊、吳冠霖受有前揭財產上之實際
  損害，所為誠屬不該，復未坦承犯行，飾詞矯飾，未見悔意，
  亦未與告訴人和解，賠償告訴人損害，犯後態度難認良好，兼
  衡其於本院審理時自陳職業原為水泥工，本與父母同住，因另
  案遭羈押後，其父親已過世，家庭經濟狀況勉持及國中畢業之
  智識程度（訴字卷第174頁）等一切情狀，分別量處如主文所
  示之刑，並均諭知易科罰金之折算標準，並定其應執行刑及易
  科罰金之折算標準，以示懲儆。
沒收：查本案告訴人林維俊、吳冠霖遭詐欺而匯入之款項各4萬
  1,985元、1萬6,800元，均係由被告提領後供己花用，為被告
  所自承（訴字卷第52、145、173頁），核屬被告之犯罪所得，
  雖未扣案，仍依刑法第38 條之1 第1項之規定宣告沒收，並依
  同條第3項之規定，諭知於全部或一部不能沒收或不宜執行沒
  收時，追徵其價額。
不另為無罪之諭知：
㈠公訴意旨另以：被告自108年11月間，加入真實姓名年籍不詳、
  通訊軟體LINE暱稱「小紫」、「諮詢師」等至少3人以上成員
  組成，以實施詐術為手段，具有持續性、牟利性及結構性之詐
  欺犯罪組織集團，擔任領取贓款之車手，並提供其申設之中華
  郵政股份有限公司、帳號00000000000000號之帳戶予詐欺集團
  成員使用，而與該詐欺集團成員共同為前開之詐欺行為，並由
  被告將詐得之款項提領一空，因認被告本案所為，另亦涉犯組
  織犯罪防制條例第3條第1項後段之參與犯罪組織、洗錢防制法
  第14 條第1項之洗錢罪嫌等語。 
㈡按犯罪事實應依證據認定之，無證據不得認定犯罪事實；不能
  證明被告犯罪者或其行為不罰者，應諭知無罪之判決，刑事訴
  訟法第154 條第2 項及第301 條第1 項分別定有明文。又按，
  認定不利於被告之事實，須依積極證據，苟積極證據不足為不
  利於被告事實之認定時，即應為有利於被告之認定，更不必有
  何有利之證據；再事實之認定，應憑證據，如未能發現相當證
  據，或證據不足以證明，自不能以推測或擬制之方法，以為裁
  判基礎。而刑事訴訟法上所謂認定犯罪事實之積極證據，係指
  適合於被告犯罪事實之認定之積極證據而言，雖不以直接證據
  為限，間接證據亦包括在內；然而無論直接或間接證據，其為
  訴訟上之證明，須於通常一般之人均不致有所懷疑，而得確信
  其為真實之程度者，始得據為有罪之認定，倘其證明尚未達到
  此一程度，而有合理之懷疑存在時，致使無從形成有罪之確信
  ，根據「罪證有疑，利於被告」之證據法則，即不得遽為不利
  被告之認定（最高法院52年台上字第1300號、30年上字第816 
  號、29年上字第3105號、30年上字第1831號、40年台上字第86
  號及76年台上字第4986號判決意旨參照）。
㈢關於犯組織犯罪防制條例之罪部分：
⒈按組織犯罪防制條例所稱犯罪組織，指三人以上，以實施強暴
  、脅迫、詐術、恐嚇為手段或最重本刑逾五年有期徒刑之刑之
  罪，所組成具有持續性或牟利性之有結構性組織，該條例第2
  條第1項定有明文。
⒉經查，被告於警詢及偵查中，固曾供稱係與通訊軟體LINE暱稱
  「小紫」、「諮詢師」等人聯絡後，提供本案帳戶云云，然就
  被告提供帳戶之緣由，究係因與「小紫」聯絡網路貼文乙事，
  而為收取貼文之款項始提供帳戶，或係與「諮詢師」聯絡為收
  取投資款項，甚或係為借款，始提供本案帳戶，其於警、偵時
  前後供述不一，而為本判決所不採，已如前述，即難認確有「
  小紫」、「諮詢師」等2人以上之人存在，參以被告於本院審
  理時供稱：從頭到尾跟伊聯繫僅有1人等語（訴字卷第167、17
  2頁），而依檢察官所舉之積極證據，尚未達於通常一般人均
  不致有所懷疑，而得確信參與本件詐欺犯行為3人以上，核與
  組織犯罪防制條例所稱犯罪組織需「三人以上」之構成要件不
  該當，自難認定被告有參與「三人以上」之犯罪組織，即不得
  以該罪相繩。
㈣關於犯洗錢防制法之罪部分：
⒈按洗錢防制法係以防制洗錢，打擊犯罪，健全防制洗錢體系，
  穩定金融秩序，促進金流之透明，強化國際合作為立法目的，
  此觀該法第1條自明。洗錢防制法之立法目的，係在防制特定
  犯罪不法所得之資金或財產，藉由洗錢行為轉換成為合法來源
  之資金或財產，切斷資金與當初犯罪行為之關聯性，隱匿犯罪
  行為或該資金不法來源或本質，使偵查機關無法藉由資金之流
  向追查犯罪者。是提供帳戶予他人使用或自帳戶內提領贓款之
  行為，是否構成洗錢行為，依前述說明及同法第2條第2款之規
  定，應以其在金流方面能否「掩飾或隱匿特定犯罪所得之本質
  、來源、去向、所在、所有權、處分權或其他權益者」，切斷
  資金與當初犯罪行為之關聯性而定。
⒉經查，本案告訴人林維俊、吳冠霖遭詐騙之款項係匯入被告本
  人所申辦之帳戶內，被告提領後並無轉匯其他帳戶或交付他人
  ，而係供己花用，已如前述認定，則本案金流透明易查，被告
  提領其本人帳戶內贓款之行為，在形式上無從合法化其所得來
  源，無掩飾或隱匿犯罪所得本質、來源、去向、所在、所有權
  、處分權或其他權益者之作用，揆諸前揭說明，被告所為除構
  成詐欺取財罪外，尚難論以洗錢防制法第14 條第1項之洗錢罪
  ，另亦無證據證明被告自上開帳戶提領款項，以製造金流斷點
  之情，是公訴意旨認被告另涉犯洗錢防制法第14 條第1項之洗
  錢罪嫌，容有誤會。
㈤綜上，公訴意旨認被告另涉犯組織犯罪防制條例第3條第1項後
  段之參與犯罪組織、洗錢防制法第14 條第1項之洗錢罪嫌，容
  有誤會，本均應為無罪之諭知，惟檢察官起訴認此部分若成立
  犯罪，與前開經論罪科刑之詐欺取財罪，為想像競合之裁判上
  一罪關係，爰不另為無罪之諭知，附此敘明。
據上論斷，應依刑事訴訟法第299條第1項前段、第300條，刑法
第28條、第339條第1項、第51條第5 款、第41條第1項前段、第8
項、第38條之1第1項前段、第3項，刑法施行法第1之1條第1項，
判決如主文。
本案經檢察官薛植和、曾尚琳提起公訴，檢察官林禹宏到庭執行
職務。
中　　華　　民　　國　　110 　年　　11　　月　　9 　　日
                  刑事第四庭  審判長法  官  林惠玲
                                    法  官  楊心希
                                    法  官  陳錦雯
以上正本證明與原本無異。
如不服本判決應於收受送達後二十日內向本院提出上訴書狀，並
應敘述具體理由；其未敘述上訴理由者，應於上訴期間屆滿後二
十日內向本院補提理由書(均須按他造當事人之人數附繕本)「切
勿逕送上級法院」。
                                    書記官  陳建宇
中　　華　　民　　國　　110 　年　　11　　月　　9 　　日
附錄所犯法條：
中華民國刑法第339條
意圖為自己或第三人不法之所有，以詐術使人將本人或第三人之
物交付者，處5年以下有期徒刑、拘役或科或併科50萬元以下罰
金。
以前項方法得財產上不法之利益或使第三人得之者，亦同。
前二項之未遂犯罰之。